臺灣高雄地方法院刑事判決　　　　　　 100年度易字第1483號
公　訴　人　臺灣高雄地方法院檢察署檢察官
被　　　告　劉志中
上列被告因詐欺案件，經檢察官提起公訴（100 年度偵字第1535
4 號）及移送併辦（臺灣彰化地方法院檢察署100 年度偵字第81
1 號），嗣本院訊問被告後，因被告就其被訴事實為有罪之陳述
，經詢問被告及檢察官之意見後，合議庭裁定由受命法官獨任依
簡式審判程序審理，判決如下：
    主  文
劉志中幫助犯詐欺取財罪，累犯，處有期徒刑肆月，如易科罰金
，以新臺幣壹仟元折算壹日。
    事  實
一、劉志中前因妨害兵役治罪條例案件，經本院以94年度簡字第
    6768號判處有期徒刑3 月確定，於民國95年3 月1 日易科罰
    金執行完畢。詎其仍不知悔改，可預見交付金融機構帳戶之
    存摺、金融卡及密碼交付他人使用，有供作財產犯罪用途之
    可能，仍基於幫助詐欺取財之不確定犯意，於99年4 月或6
    月間某日，在高雄市○○路附近某公園前，將其所申辦之中
    華郵政股份有限公司林園三庄郵局帳號0000000-0000000 號
    帳戶（下稱三庄郵局帳戶）之存摺、金融卡及密碼交付由真
    實姓名、年籍不詳之之詐欺集團成員。嗣該詐欺集團成員取
    得上開帳戶後，即意圖為自己不法之所有，基於詐欺取財之
    犯意，分別為下列行為：
  (一)於99年8 月23日前某日，在雅虎奇摩拍賣網站上，以Is8082
    @kimo.com 帳號刊登販賣「臺北小巨蛋張清芳演唱會門票」
    之不實訊息，致陳鈺琁上網瀏覽後陷於錯誤，依詐欺集團成
    員在上開網頁所留下之行動電話號碼0000000000號與之聯絡
    ，復依詐欺集團成員指示，於同年月25日13時4 分許，以AT
    M 轉帳方式匯款新臺幣（下同）9,225 元至劉志中上開三庄
    郵局帳戶內，並遭提領一空。
  (二)於99年8 月26日前某日，在雅虎奇摩拍賣網站上，以上開帳
    號刊登販賣「陳綺貞2010夏季練習曲巡迴演唱會門票2 張」
    之不實訊息，致沈富承上網瀏覽後陷於錯誤，依詐欺集團成
    員在上開網頁所留下之行動電話號碼0000000000號與之聯絡
    ，復依詐欺集團成員之指示，於同年月26日15時30分許，以
    自動櫃員機轉帳5,730 元至劉志中上開三庄郵局帳戶內，並
    遭提領一空。
  (三)於99年8 月26日14時許，以行動電話號碼0000000000號去電
    蔡聖豪，佯稱蔡聖豪之友人需款8 萬元，致蔡聖豪陷於錯誤，
    先於同日某時先匯款19,000元至劉志中上開林園郵局帳戶後
    ，又向友人借款並請友人匯款3 萬元至劉志中上開三庄郵局
    帳戶內，總計共匯款4萬9千元，並遭提領一空。
  (四)於99年8 月26日前某日，在雅虎奇摩拍賣網站上，以e00000
    000 帳號刊登販賣海苔之不實訊息，致龔筳又上網瀏覽後陷
    於錯誤，依詐欺集團所留下之行動電話門號0000000000號與
    之聯絡，復依詐欺集團成員指示，於同日某時匯款3,800 元
    至劉志中上開三庄郵局帳戶內，旋遭提領一空。
  (五)於99年8 月26日前某日，在雅虎奇摩拍賣網站上，以miko_0
    08a@yahoo.com.tw刊登販賣「相撲牌手海苔」之不實訊息，
    致洪上祐上網瀏覽後陷於錯誤，依詐欺集團在上開網頁所留
    下之行動電話號碼0000000000號而與其聯絡，復依詐欺集團
    指示，於99年8 月26日19時14分許，匯款7,600 元至劉志中
    上開三庄郵局帳戶內，並遭提領一空。
  (六)於99年8 月25日前某日，在雅虎奇摩拍賣網站上，以Is8082
    @kimo.com 帳號刊登販賣「2012年12月11日張清芳演唱會門
    票」之不實訊息，致江佩誼上網瀏覽後陷於錯誤，依詐欺集
    團成員在上開網頁所留下之行動電話號碼0000000000號與之
    聯絡，復依詐欺集團成員之指示，於同年月27日上午9 時31
    分許，轉帳3,875 元至被告上開三庄郵局帳戶內，並遭提領
    一空。
  (七)於99年8 月27日前某日，在雅虎奇摩拍賣網站上，以miko_0
    08a@yahoo.com.tw帳號刊登販賣海苔之不實訊息，致薛羽汶
    上網瀏覽後陷於錯誤，依詐欺集團在上開網頁所留下之行動
    電話號碼0000000000號與之聯絡，復依詐欺集團成員指示，
    於同日中午12時23分許，匯款9,500 元至被告上開三庄郵局
    帳戶內，並遭提領一空。
  (八)於99年8 月26日前某日，在雅虎奇摩拍賣網站上，以miko_0
    08a@yahoo.com.tw帳號刊登販賣物品之不實訊息，致吳思慧
    上網瀏覽後陷於錯誤，依詐欺集團在上開網頁所留下之行動
    電話號碼0000000000號而與其聯絡，復依詐欺集團成員之指
    示，於99年8 月27日中午12時48分許，匯款2,780 元至劉志
    中上開三庄郵局帳戶內，並遭提領一空。
  (九)於99年8 月27日13時30分許，以行動電話號碼0000000000號
    去電趙哲明，佯稱係其友人，向趙哲明表示需10萬元周轉，
    致趙哲明陷於錯誤，誤以為係其友人陳炳豪，遂依詐欺集團
    成員指示，於同日13時33分匯款10萬元至劉志中上開三庄郵
    局帳戶內，並遭提領一空。嗣上開人等均未收到上開商品或
    事後查覺有異報警處理，始循線查悉上情。
二、案經高雄市政府警察局林園分局報請臺灣高雄地方法院檢察
    署檢察官偵查起訴，暨臺灣彰化地方法院檢察署檢察官移送
    併案審理。
    理  由
一、本件被告劉志中所犯係死刑、無期徒刑或最輕本刑為3 年以
    上有期徒刑以外之罪，亦非屬臺灣高等法院管轄第一審之案
    件，其於準備程序中就被訴事實為有罪之陳述，經本院告知
    簡式審判程序之旨，並聽取當事人意見後，經本院合議庭依
    刑事訴訟法第273 條之1 第1 項規定，裁定由受命法官獨任
    進行簡式審判程序，合先敘明。
二、上開事實，業據被告於本院準備程序中坦承不諱（本院卷第
    53頁），核與被害人陳鈺琁、沈富承、蔡聖豪、龔筳又、洪
    上祐、江佩誼、薛羽汶、吳思慧及趙哲明於警詢中之證述相
    符，復有國泰世華商業銀行自動櫃員機客戶交易明細表、雅
    虎奇摩拍賣網頁資料（陳鈺琁部分）、郵政自動櫃員機交易
    明細表、雅虎奇摩拍賣網頁資料、通聯調閱查詢單（沈富承
    部分）、合作金庫商業銀行匯款申請書代收入傳票、合作金
    庫銀行活期儲蓄存款存摺（蔡聖豪部分）、龔筳又郵政存簿
    儲金簿內頁明細表、郵政自動櫃員機交易明細表、雅虎奇摩
    拍賣網頁資料（洪上佑部分）、兆豐銀行轉帳資料通知、雅
    虎奇摩拍賣網頁資料（江佩誼部分）、郵政國內匯款執據（
    薛羽汶部分）、郵政自動櫃員機交易明細表（吳思慧部分）
    、郵政國內匯款執據（趙哲明部分）、中華郵政股份有限公
    司鳳山郵局99年11月26日鳳營字第0990004954號函檢附被告
    三庄郵局帳戶開戶資料、金融卡及存簿變更資料、查詢帳戶
    最近交易資料在卷可稽，堪認被告上開任意性自白與事證相
    符而足以採信。從而，本案事證明確，被告上開犯行，洵堪
    認定。
三、論罪科刑：
  (一)按刑法上之幫助犯，係對於犯罪與正犯有共同之認識，而以
    幫助之意思，對於正犯資以助力，而未參與實施犯罪之行為
    者而言，最高法院著有75年度台上字第1509號、84年度台上
    字第5998號及88年度台上字第1270號判決意旨可供參照。是
    以，如未參與實施犯罪構成要件之行為，且係出於幫助之意
    思提供助力，即屬幫助犯，而非共同正犯。本案被告將前揭
    帳戶之存摺、金融卡及密碼交給詐欺集團成員使用，其單純
    提供帳戶供詐欺集團使用之行為，並不等同於向被害人施以
    欺罔之詐術行為，且亦無證據證明被告有參與詐欺取財犯行
    之構成要件行為，是被告所為，係對於詐騙集團成員遂行詐
    欺取財犯行，資以助力，揆諸前開說明，自應成立幫助詐欺
    取財罪。是核被告所為，係犯刑法第30條第1 項前段、第33
    9 條第1 項之幫助詐欺取財罪。被告1 次提供三庄郵局帳戶
    存摺、金融卡及密碼之行為，雖使詐欺集團成員為多次詐欺
    取財之犯行，侵害9 名被害人之財產法益，然被告提供帳戶
    資料之幫助詐欺行為，僅有一個，乃一行為觸犯數罪名之想
    像競合犯，應從重論以一幫助詐欺取財罪。至臺灣彰化地方
    法院檢察署檢察官移送併辦事實一之(二)被害人沈富承部分，
    及公訴意旨漏未敘及事實一之(三)至(九)被害人蔡聖豪、龔筳又
    、洪上祐、江佩誼、薛羽汶、吳思慧及趙哲明部分，惟上開
    2 部分與起訴事實具有想像競合犯之裁判上一罪關係，本院
    均應併予審究，附此敘明。
  (二)被告前有如事實欄所述案件經論罪科刑及執行完畢之情形，
    此有臺灣高等法院被告前案紀錄表在卷可佐，其於徒刑執行
    完畢後5 年之內故意再犯本案有期徒刑以上之罪，為累犯，
    應依刑法第47條第1 項規定，加重其刑。再被告並未實際參
    與詐欺犯行，所犯情節較正犯輕微，爰依刑法第30條第2 項
    規定，減輕其刑。因被告有前揭法定加重及減輕事由，爰依
    法先加後減之。
  (三)本院審酌被告將帳戶存摺、金融卡及密碼提供詐欺集團成員
    為詐欺取財使用，紊亂社會正常交易秩序，並使不法之徒藉
    此輕易詐取財物，檢警難以追查緝捕，更造成多名被害人求
    償上之困難，所造成之危害非輕，且未彌補被害人之損失，
    其行為確屬不該；惟念及被告犯後坦承犯行，已明白自身行
    為不當之處，堪認具有悔意，參以本件被害人數眾多，遭受
    詐騙所受之損失共達191,510 元、被告行為僅為幫助，對於
    犯罪過程並無支配力，及被告之智識程度為高職畢業與生活
    狀況等一切情狀，量處如主文所示之刑，並諭知易科罰金之
    折算標準，以示懲儆。
據上論斷，應依刑事訴訟法第273  條之1 第1 項、第299 條第1
項前段，刑法第30條第1 項前段、第2 項、第339 條第1 項、第
55條、第47條第1 項、第41條第1 項前段，刑法施行法第1 條之
1 ，判決如主文。
本案經檢察官蕭擁溱到庭執行職務。
中    華    民    國   100    年    11    月    30    日
                  刑事第十一庭  法  官  林正忠
以上正本證明與原本無異。
如不服本判決應於收受判決後10日內向本院提出上訴書狀，並應
敘述具體理由。其未敘述上訴理由者，應於上訴期間屆滿後20日
內向本院補提理由書(均須按他造當事人之人數附繕本)「切勿逕
送上級法院」。
中    華    民    國  100     年    11    月    30    日
                                書記官  呂姿儀
附錄本案論罪科刑法條：
刑法第339 條第1 項
意圖為自己或第三人不法之所有，以詐術使人將本人或第三人之
物交付者，處5 年以下有期徒刑、拘役或科或併科1000元以下罰
金。